【裁判字號】    91,訴緝,578
【裁判日期】    920930
【裁判案由】    偽造文書等
【裁判全文】
臺灣臺中地方法院刑事判決                        九十一年度訴緝字第五七八號
    公  訴  人  臺灣臺中地方法院檢察署檢察官
    被      告  辛○○
右列被告因偽造文書等案件，經檢察官提起公訴（八十九年度偵字第一四四二０號、
一０七三九號），本院判決如左：
    主  文
辛○○無罪。
    事  實
一、公訴意旨略以：被告辛○○與丁○○、乙○○（業經本院以八十九年度訴字第二
    五八三號判決確定在案）、甲○○、己○○、庚○○、戊○○（業經上開二五八
    三號判決無罪確定在案）及綽號「阿裕」之不詳姓名成年男子，基於意圖為自己
    不法所有之犯意連絡及行為分擔，並基於概括之犯意，先由乙○○、己○○、庚○○等人購買車輛，再由被告辛○○、乙○○、綽號「阿裕」者，自八十九年二
    月二十三日起至六月二十七日止，連續於附表一所示之時間、地點竊取如附表一
    所示丙○○等人之汽車；再由被告辛○○及綽號「阿裕」者，連續以如附表二所
    示之0000000000、0000000000及0000000000等
    行動電話號連絡丙○○等人，並向丙○○等人恐嚇稱：如要取回失竊之車輛，須
    支付如附表一所示之金錢，並將金錢匯入如附表一所示不知情之洪忠萍等人之銀
    行帳戶，否則即將該車放火燒毀或解體販售零件等語，使丙○○等人均生畏怖之
    心。附表一編號１、２、３、４、５、６、７、８、９、１０、、、、、
    、、、、、所示之人均依恐嚇之內容交付如附表一所示之金錢，附
    表一編號、、、、、所示之人則未交付金錢；被告辛○○、乙○○
    、丁○○及綽號「阿裕」之人俟丙○○等人依其恐嚇之內容將金錢匯入指定帳戶
    後，再以行動電話通知甲○○前往不特定之自動提款機，提領上揭款項；被告辛○○、乙○○、丁○○及綽號「阿裕」之人於取得贖車款後，並未將自小客車交
    還丙○○等人，而由乙○○、丁○○在臺中縣東勢鎮○○路六０一之二七號等處
    ，連續將如附表三之自小客車車身號碼、引擎號碼磨掉後，以借屍還魂方式，偽
    造車身號碼、引擎號碼等準私文書於原車之車身、引擎上，再改懸庚○○、己○○或乙○○以「張建文」之名義收購不堪使用之自小客車之車牌後，意圖販售圖
    利，未出售前即為警查獲，足生損害於公路監理機關對車籍之管理、汽車製造廠
    商之信用及汽車所有人之財產權，嗣經臺中縣警察局刑警隊分於八十九年六月二
    十八日十七時、二十八日二十二時、二十九日一時持檢察官搜索票循線至臺南市
    ○○路二八一巷二八之十三號、臺中縣太平市○○○○街十二巷三號及臺中縣東
    勢鎮○○路六０一之二七號查獲乙○○、丁○○，並扣得如附表三所示自小客車
    、金融卡二十九張、行動電話四支、存摺二十五本、行動電話一具、印章一枚、
    電話聯絡本一本、記事本一本等物，因認被告辛○○涉有刑法第三百二十條第一
    項竊盜、第三百四十六條第一項恐嚇取財、第二百十六條、第二百十二條行使變
    造特種文書、第二百十六條、第二百十條行使偽造私文書、偽造私文書等罪嫌等
    詞。
二、公訴意旨認被告辛○○涉犯上開刑法第三百二十條第一項竊盜、第三百四十六條
    第一項恐嚇取財、第二百十六條、第二百十二條行使變造特種文書、第二百十六
    條、第二百十條行使偽造私文書、偽造私文書等罪嫌，係以同案被告乙○○於警
    訊及偵查中均供承不諱，並經被害人即如附表一所示贓車失主丙○○等人在警訊
    時指述綦詳，且據如附表一所示之人頭帳戶即洪忠萍等人在警訊時指述明確，且
    甲○○供承以如附表一所示人頭帳戶提款卡提領近新臺幣（下同）二百萬元，核
    與如附表一所示之金額相符，且人頭帳戶如附表一所示黃富雄之存摺、提款卡亦
    在乙○○持有中被查獲，再參以所竊取之自小客車均在被告丁○○之臺中縣東勢
    鎮○○路六０一之二七號修車廠，由乙○○、丁○○將自小客車車身號碼、引擎
    號碼磨掉後，以借屍還魂方式偽造車身號碼、引擎號碼於車身、引擎上，再改懸
    車牌之情，復被告辛○○及阿裕所使用向被害人壬○○等人恐嚇之000000
    0000號、0000000000號、0000000000號行動電話與被
    告乙○○、甲○○通話頻繁，亦有與被告丁○○通話等情，有通聯紀錄在卷可按
    ，車號ＲＢ─１３７３號、ＭＱ─５５５７號自小客車均係己○○、庚○○分於
    八十九年六月五日、五月九日向林清祺、詹德金購買事故車後，再由被告辛○○
    、乙○○等人分別於六月九日、五月十八日竊取同型之車號ＮＪ─８５０９號、
    ＯＥ─７０１９號自小客車後以借屍還魂方式改造等情，有買賣契約書在卷可按
    ，失竊經偽造並改懸車牌號碼之ＣＫ─２８２２號、Ｂ７─８３８３號自小客車
    係被告戊○○持有中被查獲，並扣得如附表三所示自小客車、金融卡二十九張、
    行動電話四支、存摺二十五本、行動電話一具、印章一枚、電話聯絡本一本、記
    事本一本等物，及贓物領據在卷可資佐證為其論據。
三、按犯罪事實應依證據認定之，無證據不得認定犯罪事實；又不能證明被告犯罪者
    ，應諭知無罪之判決。刑事訴訟法第一百五十四條第二項、第三百零一條第一項
    分別定有明文。次按事實之認定，應憑證據，如未能發現相當證據，或證據不足
    以證明，自不能以推測或擬制之方法，以為裁判基礎；又認定不利於被告之事實
    ，須依積極證據，苟積極證據不足為不利於被告事實之認定時，即應為有利於被
    告之認定，更不必有何有利之證據。最高法院四十年臺上字第八六號、三十年上
    字第八一六號判例參照。又共同被告所為不利於己之供述，固得採為其他共同被
    告犯罪之證據，惟此項不利之供述，仍應調查其他必要之證據，以察其是否與事
    實相符，自難專憑此項供述，為其他共同被告犯罪事實之認定。亦即仍須有補強
    證據以擔保該共同被告自白之真實性，始得採為論罪之依據。而所謂補強證據，
    則指除該共同被告不利於己之陳述外，其他足以證明該陳述之事實確具有相當程
    度真實性之證據而言，雖所補強者，非以事實之全部為必要，但亦須因補強證據
    與該項陳述之相互利用，足使犯罪事實獲得確信者，始足當之。最高法院八十八
    年度臺上字第五七二九號判決可資參照。訊據被告辛○○堅詞否認有為右揭犯行
    ，辯稱：伊不認識乙○○等人，伊未參與本件犯行，均係獨自犯罪，未有共犯，
    亦未與保養廠有勾當，甚伊亦沒有改裝車輛，乙○○可能是知道伊正在通緝中，
    故將主要罪責推到伊身上，以求其本身之脫罪等情。經查：
（一）、共同被告乙○○雖在上開本院二五八三號刑事案件警訊、偵訊及審理中均陳
        明：被告係負責竊車、將贓車、變造後的車輛交由伊負責修理及將贓車出賣
        予伊之人，伊不知被告或綽號阿裕之人何人撥打恐嚇電話予被害人等詞，惟
        查，共同被告乙○○在前開二五八三號刑事案件檢察官初訊及第一次警訊時
        ，其先後於八十九年六月二十八日陳稱：我於八十九年二月間起迄被查獲止
        與綽號「建文」、「謝章宏」等人組成竊車集團，綽號「建文」、「謝章宏
        」、「阿裕」等人偷車後交給我處理，我分五千到一萬元，由二月查獲迄今
        葉建文等人約交四、五部車給我，葉建文他們偷車，向車主恐嚇，共借屍還
        魂四部車，恐嚇取財到底是阿裕或建文我不是很清楚等情，及於八十九年六
        月二十八日陳稱：警方於我住處查獲一部ＣＫ－２８２２號自小客車，係我
        在烏日向綽號「建文」真實姓名不詳男子以新台幣十二萬元代價所購得，綽
        號「建文」真實姓名及住所我不清楚，該車是贓車變造的，我還有三部變造
        過的車輛分別是Ａ８－４７９９號自小客車、ＱＩ－０４８１號自小客車、
        ＲＢ－１３７３號自小客車，Ａ８－４７９９沒有變造係為贓車，其餘兩部
        均為變造過之自小客車，係綽號「建文」委託我整修，是綽號「建文」及謝
        章宏偷竊汽車後交由我處理善後，然後由綽號「阿裕」以0000－000
        000、0000－000000向車主恐嚇並要車主匯款至指定銀行，然
        後由專人提領贖款，每台分得六千至一萬元不等，大致是在太平市○○○路
        撞球場由綽號「建文」親自交給我等情，共同被告乙○○係迄至警方借提訊
        問時始指認綽號「建文」之人即係被告，直至本院審理時均供認被告為共同
        正犯，依上揭說明，自難專憑共同被告乙○○此項供述，逕就被告為有罪之
        認定，仍須有補強證據以擔保該共同被告乙○○自白之真實性，始得採為論
        罪之依據。
（二）、而查，共同被告乙○○供認0000000000號行動電話係撥打恐嚇電
        話的人即被告所有，查此支電話與共同被告丁○○之０四─0000000
        號電話，自八十九年六月十九日至同年月二十八日有十九次之通聯紀錄，此
        有通聯紀錄一份在卷可稽，但共同被告丁○○以證人身分在本院審理時證稱
        ：被告沒有去找過伊，伊不認識被告等情，且同案被告戊○○亦到庭證述：
        伊是共同被告乙○○的太太，伊不認識被告，亦未聽到共同被告乙○○說起
        被告等語，顯見共同被告乙○○一人之指認，已與其他共同被告即丁○○及
        戊○○上揭證詞內容相左，是共同被告乙○○一人前開「被告亦為共同正犯
        」之唯一指認，是否與事實相符，誠屬疑義。
（三）、復本院依職權檢視被告坦承竊車、恐嚇取財等犯行之臺灣臺中地方法院檢察
        署檢察官偵字第二０二四五號（此經檢察官簽併於本案審理）卷證，及經臺
        中市警察局第一分局於九十二年六月五日以中分一刑字第０九二０００一二
        九五號，函送陳秀齡等四人遭被告恐嚇取財之調查卷宗（此為上開二０二四
        五號刑事偵查案件後續擴大偵破之裁判上同一關係之犯罪事實），查無何扣
        押證物與本件上開扣押物品相關連之物，且被告在前開第二０二四五號偵查
        卷宗內所使用要求被害人匯入恐嚇款項之人頭帳戶，分別為慶豐銀行臺中分
        行、玉山商業銀行豐原分行、臺灣中小企業銀行臺中分行、華南商業銀行五
        權分行（以上戶名均為鄭高旭）、日盛國際商業銀行臺中分行、中國國際商
        業銀行臺中分行（以上戶名均為賴永宗）、合作金庫六合支庫戶名蔡金義、
        華南商業銀行臺中民族路分行戶名張勝傑，與如附表一所示被害人匯入之人
        頭帳戶內容均不同，且被告前揭坦承犯行之地點遍及臺灣各地，且失竊車輛
        均已尋獲，而本件如附表一所示之犯罪地點為臺中市、太市，失竊車輛部分
        未能尋回、部分為警方查扣，此均為相異之處，另被告在上述二０二四五號
        刑事案件中經查扣之行動電話四支，其中二支行動電話之ＳＩＭ卡卡號各為
        臺灣大哥大0000000000000號、0000000000000
        號（其餘二支無ＳＩＭ卡），亦與前揭共同被告乙○○供稱為被告所有之0
        000000000號之ＳＩＭ卡卡號0000000000000000
        000號未有相同之處。
（四）、綜上，除共同被告乙○○供述被告係負責竊車、將贓車、變造後的車輛交由
        伊修理及將贓車出賣予伊，並與綽號阿裕之人撥打恐嚇電話予被害人之人等
        詞外，實查無其他補強證據，足以證明共同被告上開陳述之事實確具有相當
        程度真實性，自無法遽認被告確有如公訴人所指上開竊盜、恐嚇取財等犯行
        ；且查，如附表一所示被害洪丙○○等人各於警訊時所指述之情節，及在共
        同被告乙○○持有中查獲之如附表一所示黃富雄之存摺、提款卡，再參以所
        竊取之自小客車均在被告丁○○之臺中縣東勢鎮○○路六０一之二七號修車
        廠，由乙○○、丁○○將自小客車車身號碼、引擎號碼磨掉後，以借屍還魂
        方式偽造車身號碼、引擎號碼於車身、引擎上，再改懸車牌之情，復有向被
        害人壬○○等人恐嚇之0000000000號、0000000000號
        、0000000000號行動電話與被告乙○○、甲○○通話頻繁，亦有
        與被告丁○○通話等情，有通聯紀錄在卷可按，車號ＲＢ─１３７３號、Ｍ
        Ｑ─５５５７號自小客車均係己○○、庚○○分於八十九年六月五日、五月
        九日向林清祺、詹德金購買事故車後，再以竊取同型之車號ＮＪ─８５０９
        號、ＯＥ─７０１９號自小客車後以借屍還魂方式改造等情，有買賣契約書
        在卷可按，失竊經偽造並改懸車牌號碼之ＣＫ─２８２２號、Ｂ７─８３８
        ３號自小客車係被告戊○○持有中被查獲，並扣得如附表三所示自小客車、
        金融卡二十九張、行動電話四支、存摺二十五本、行動電話一具、印章一枚
        、電話聯絡本一本、記事本一本等物，及贓物領據在卷可稽，固足認如附表
        一所示被害人丙○○等人確有車輛被竊、遭恐嚇取財等事實，並共同被告乙○○、丁○○所犯上開竊盜、恐嚇取財既遂、未遂、偽造私文書、偽造準私
        文書等罪，雖經本院以八十九年度字第二五八三號判決確定在案，惟亦尚不
        足以證明該竊取被害人車輛之人及以電話恐嚇被害人付款或匯款贖車之人，
        即係被告，是在缺乏其他具體事證之情況下，尚難認定被告有上開竊盜、恐
        嚇取財既遂、未遂、偽造私文書、偽造準私文書等犯行，故被告前揭所辯，
        尚堪採採。此外，復查無其他積極證據足資證明被告有何公訴人所指之犯行
        ，核屬不能證明被告犯罪，揆諸前開判例，應諭知被告無罪之判決。
四、至於臺灣臺中地方法院檢察署檢察官先後以九十年度偵字第一一八０二號案件、
    九十一年度偵字第六七０九號案件，認被告涉犯竊盜、恐嚇取財罪嫌，與本案有
    裁判上一罪關係而移送併辦部分（其中上開六七０九號偵卷認係與本案為同一事
    實，容有誤會，附此敘明），並臺灣臺中地方法院檢察署檢察官嗣以九十一年度
    偵字第二０二四五號案件，被告亦涉犯竊盜、恐嚇取財罪嫌，與本案有連續犯而
    屬裁判上一罪移送併辦部分，以及上開臺中市第一分局就前述二０二四五號刑事
    偵查案件後續擴大偵破之裁判上同一關係之犯罪事實，而由該局於九十二年六月
    五日以中分一刑字第０九二０００一二九五號，函送陳秀齡等四人遭被告恐嚇取
    財之調查卷宗，因本案業為無罪判決，自均無從併案，應予退回，由檢察官依法
    處理，附此敘明。
據上論斷，應依刑事訴訟法第三百零一條第一項，判決如主文。
中    華    民    國      九十二      年       九      月     三十    日
                                臺灣臺中地方法院刑事第一庭
                                      法  官  楊  曉  惠
右正本證明與原本無異。
如不服本判決，應於判決送達後十日內向本院提出上訴狀，上訴於臺灣高等法院臺中
分院( 須附繕本 )。
                                      書記官
中    華    民    國      九十二      年       九      月     三十    日


司法院資訊處製作；財團法人民間司法改革基金會備份。
